臺灣高等法院刑事判決　　　　　　　　　　　　　九十三年度上訴字第二二０四號
　　上　訴　人
　　即　被　告　甲○○
　　選任辯護人　翁方彬律師
右上訴人因毒品危害防制條例案件，不服臺灣桃園地方法院九十二年度訴字第一二四
九號，中華民國九十三年六月三十日第一審判決（起訴案號：臺灣桃園地方法院檢察
署九十二年度偵字第一一七二八號），提起上訴，本院判決如左：
    主  文
甲○○持有第二級毒品，處有期徒刑拾月。扣案之第二級毒品搖頭丸（ＭＤＭＡ）拾
玖顆沒收銷燬之。
    事  實
一、甲○○明知搖頭丸（ＭＤＭＡ）係毒品危害防制條例所列之第二級毒品，不得非
    法持有，竟基於持有第二級毒品之犯意，趁前往馬來西亞國返台之便，於民國（
    下同）九十二年二月十一日二十一時許，在馬來西亞吉隆坡之酒店內，透過該酒
    店內小姐之介紹，以新臺幣（下同）四千元之代價，向真實姓名、年籍不詳之馬
    來西亞籍成年男子，購買第二級毒品搖頭丸（ＭＤＭＡ）三十顆，除將其中九顆
    搖頭丸自行施用外，將所剩之搖頭丸二十一顆放入一只紅包袋中，再將之夾藏於
    內褲腰際，外著長褲遮掩，於同年月十三日十五時五分許，由馬來西亞吉隆坡機
    場搭乘中華民國籍之長榮航空公司ＢＲ二二八號班機夾帶前開毒品進入臺灣，而
    非法持有之，以供日後自行施用，嗣於同日二十時時三十分許，經內政部警政署
    航空警察局循線當場查獲，並扣得其持有之第二級毒品搖頭丸（ＭＤＭＡ）二十
    一顆（其中二顆業已送鑑定用罊）。
二、案經臺灣桃園地方法院檢察署檢察官自動偵查起訴。
    理  由
一、被告甲○○對於右揭時、地購買第二級毒品搖頭丸（ＭＤＭＡ）供己施用，並持
    有攜帶入境等情分別於警訊及偵審坦承不諱。又被告確於九十二年二月十三日在
    中正國際機場為警查獲其自馬來西亞吉隆坡攜帶第二級毒品搖頭丸（ＭＤＭＡ）
    二十一顆一節，復有中正國際機場入出境服務站檢查通知單一紙、臺北關稅局扣
    押貨物運輸工具收據及搜索筆錄一份、查獲相片十幀、被告入出境查詢結果表一
    紙在卷可稽。再扣案之淡綠色藥錠二十一顆，除經財政部臺北關稅局取五顆查價
    外，餘送內政部警政署刑事警察局鑑驗，鑑驗結果其毛重五點八八公克，淨重四
    點九二公克（十六顆），取零點六一公克鑑驗用罄（二顆），餘四點三一公克（
    十四顆），檢出二級毒品Ｎ─α－二甲基─３，４─（亞甲二氧基）苯乙基胺【
    ＭＤＭＡ，Ｎ─α─ｄｉｍｅｔｈｙｌ─３，４─（ｍｅｔｈｙｌｅｎｅｄｉｏ
    ｘｙ）ｐｈｅｎｅｔｈｙｌａｍｉｎｅ】成分一節，亦有財政部臺北關稅局北稽
    檢移字第九二０一四號函、內政部警政署刑事警察局九十二年七月十日刑鑑字第
    ０九二０一一二０九四號鑑驗通知書一份在卷可參。被告之自白核與事實相符，
    事證明確，被告犯行洵堪認定，應依法論科。
二、查毒品危害防制條例於九十二年六月六日修正，同年七月九日公布，九十三年一
    月九日生效，該次修正其中關於第十一條持有第二級毒品部分，除於同條第四項
    增列加重條款之規定外，其相關條次、構成要件、刑度均未變更，然該條例部分
    經修正，而該條例全部條文均經重新公布，即有形式上之修正，比較修正前後之
    規定，新舊法於被告並無不同，依刑法第二條第一項前段規定，應適用裁判時即
    修正後之法律。次按搖頭丸（ＭＤＭＡ）係毒品危害防制條例第二條第二項第二
　　款所列之第二級毒品，不得非法持有，核被告所為係犯毒品危害防制條例第十一
　  條第二項之持有第二級毒品罪。公訴人雖認被告前揭所為係犯同條第四條第二項
    之運輸第二級毒品罪及懲治走私條例第二條第一項之私運管制物品進口罪云云，
    惟按毒品危害防制條例之運輸毒品罪，所稱之「運輸」係指轉運輸送而言，不以
　　國外輸入國內或國內輸出國外者為限，其在國內運送者，亦屬之，至於運輸之動
　  機、目的是否意在為己或為他人，運輸之方法為海運、空運、陸運或兼而有之，
    均非所問。如無運輸或販賣意圖而「零星夾帶」或短途持送者，得斟酌實際情形
    ，依持有毒品罪論處（最高法院九十二年度台上字第五三九九號、第五四二六號
    判決亦同此意旨）。經查，被告自始均堅稱其購入前開第二級毒品均係供己施用
    等語；又被告被查獲時，經採其尿液送檢驗結果，確有第二級毒品搖頭丸（ＭＤ
    ＭＡ）反應等情，有臺灣檢驗科技股份有限公司濫用藥物尿液檢驗報告書一紙在
    卷可稽，顯見被告確有施用第二級毒品搖頭丸（ＭＤＭＡ）之行為；又被告自承
    其於九十二年二月十一日向真實姓名年籍不詳之馬來西亞籍男子購入第二級毒品
    搖頭丸（ＭＤＭＡ）三十顆，而於同年月十三日被查獲時僅餘二十一顆，顯見被
    告兩天之內已施用九顆，斟酌其施用情形，其僅攜帶二十一顆入境，數量恰僅供
    其短期施用，且數量並不多，價值亦僅四千元不到，實無運輸之實益，應屬單純
    「零星夾帶」，而無運輸之意圖，甚為明確；再被告雖將該搖頭丸（ＭＤＭＡ）
    用透明塑膠袋包裝後，再放入一只紅包袋內，並將之夾藏於內褲腰際，外著長褲
    遮掩，顯係為規避海關人員查緝固屬無訛，惟搖頭丸（ＭＤＭＡ）本係違禁物品
    ，一般查緝人員可由其外觀判斷可能係毒品，被告為防被察覺，自不可能將之置
    入隨手可及之衣物口袋內，是其預為藏置行為，並非難以想像之事，而不悖於常
    理，自不能因其有前開藏放遮掩行為即謂其必有運輸之意圖，此外，復查無其他
    證據足以證明被告有何運輸或販賣意圖，揆諸前揭說明，被告之前開所為，核與
    毒品危害防制條例所謂「運輸」之定義有間，檢察官前開起訴意旨尚有誤會，起
    訴法條應予變更。又被告之行為既不構成毒品危害防制條例第四條第二項之運輸
    第二級毒品罪，自亦無成立懲治走私條例第二條第一項之私運管制物品進口罪，
    惟檢察官認為此部分之行為與前揭論罪科刑部分有想像競合或吸收之裁判上或實
    質上一罪之關係，爰不另為無罪之諭知，附此敘明。
三、再被告雖曾於九十二年二月十一日晚上，在馬來西亞吉隆坡某酒店，非法施用第
    二級毒品搖頭丸（ＭＤＭＡ），因屬在中華民國領域外犯罪，非屬刑法第七條所
    定最輕本刑三年以上有期徒刑之罪之範圍，而為我刑法效力所不及，經臺灣桃園
    地方法院檢察署檢察官於九十二年六月十三日以九十二年度毒偵字第六七二號不
    起訴處分在案。惟刑事訴訟第二百六十條雖規定，不起訴處分已確定者，非有該
    條第一、二款情形之一，不得對同一案件再行起訴。惟該條所稱之同一案件，係
    指事實上之同一案件而言，不包括連續犯、牽連犯之法律上之同一案件。蓋檢察
    官不起訴處分，並無審判不可分原則之適用，從而，已經不起訴處分確定部分，
    即與其他未經不起訴處分之部分，不生全部與一部之問題，其他部分經偵查結果
    ，如認應提起公訴者，自得提起公訴，不受刑事訴訟法第二百六十條規定之限制
    （最高法院九十二年度台上字第五二一號判決亦同此意旨）。準此，本件被告於
    九十二年二月十一日晚上（即施用第二級毒品ＭＤＭＡ）以後之搭乘中華民國籍
    長榮航空公司ＢＲ二二八號班機起至入境中華民國被查獲止之持有第二級毒品行
    為，即與前開不起訴部分，並無審判不可分原則之適用，仍得加以審判，亦附予
    說明。
四、公訴意旨另以：被告明知Ｋ他命（ＫＥＴＡＭＩＮＥ）為毒品危害防制條例所列
    管之第三級毒品，亦係行政院依懲治走私條例第二條第四項所公告「管制物品項
    目及數額」甲項第四款之管制進出口物品，不得運輸及私運，竟於前揭時地，以
    一萬四千元之代價，購買第三級毒品Ｋ他命二十八公克後，竟基於運輸及私運毒
    品之犯意，以透明塑膠袋藏放於一只紅包袋中，再將之夾藏於內褲腰際，外著長
    褲遮掩，於同年月十三日十五時五分許，由馬來西亞吉隆坡機場搭乘中華民國籍
    之長榮航空公司ＢＲ二二八號班機運送前開毒品進入臺灣，因認被告犯有毒品危
    害防制條例第四條第三項之運輸第三級毒品罪云云。惟訊據被告堅詞否認有何運
    輸第三級毒品之犯行，辯稱所攜帶之Ｋ他命係供己施用等語，經查，被告被查獲
    時所採之尿液雖未驗出施用Ｋ他命之反應，然係因施用Ｋ他命非屬毒品危害防制
    條例應處罰之行為，故檢察官於送驗時未要求檢驗被告尿液有無Ｋ他命反應，此
    有臺灣桃園地方法院檢察署九十二年三月二十一日桃檢守恭字第０九二九００六
    七二號函一紙在卷可憑（見該署九十二年毒偵字第六二七號卷第四十頁），又被
    告當時所採之尿液已逾六個月之保存期限，已無從鑑驗是否有施用Ｋ他命之反應
    ，惟尚不能因此即謂被告攜帶Ｋ他命非供己用；再被告被查獲之第三級毒品Ｋ他
    命僅二十八公克，數量不多，價值亦僅一萬四千元，尚屬低廉，亦無運輸或私運
    之利益；再被告為避免查緝而藏放Ｋ他命之方式，尚不悖於常情，亦如前述；此
    外復查無證據證明被告有運輸或販賣之意圖，即無證據證明被告有運輸及私運第
    三級毒品之行為，而被告持有第三級毒品之行為，又為毒品危害防制條例所不罰
    ，依法本應為無罪之諭知，惟檢察官認為此部分行為與前揭論罪科刑部分有想像
    競合之裁判上一罪之關係，爰不另為無罪之諭知，亦併此敘明。
五、原審予以論罪科刑，固非無見。惟原判決認被告前揭所為應成立毒品危害防制條
    例第四條第二項、第三項之運輸第二、三級毒品罪，及懲治走私條例第二條第一
    項私運管制物品進口罪，與本院認定不同，自有未合。被告上訴意旨，否認有運
    輸及私運毒品之犯行，應有理由，自應由本院將原判決予以撤銷改判。爰審酌被
    告之素行、智識程度，及其持有毒品之目的既僅為供自己施用，究其性質僅為自
    戕行為，對他人尚未造成直接積極之侵害，且持有之數量非鉅，價值亦輕，與犯
    罪後坦承犯行，饒有悔意，態度尚稱良好等一切情狀，改量處如主文所示之刑，
    以資儆懲。
六、扣案之淡綠色藥錠二十一顆，其中五顆送臺北關稅局查價，餘十六顆毛重五點八
    八公克，淨重四點九二公克，取零點六一公克鑑驗用罄（二顆），餘四點三一公
    克（十四顆），含二級毒品Ｎ─α－二甲基─３，４─（亞甲二氧基）苯乙基胺
    （ＭＤＭＡ，Ｎ─α─ｄｉｍｅｔｈｙｌ─３，４─〈ｍｅｔｈｙｌｅｎｅｄｉ
    ｏｘｙ〉ｐｈｅｎｅｔｈｙｌａｍｉｎｅ），連同之前送查價之五顆，共十九顆
    ，均屬第二級毒品，應依毒品危害防制條例第十八條第一項前段規定，沒收並銷
    燬之。至扣案之白色粉末一包，其中一公克送財政部臺北關稅局查價，餘毛重二
    十七點九０公克，淨重二十七點一二公克，取零點二七公克鑑驗用罄，餘二十六
    點八五公克，檢出三級毒品Ｋ他命成分，屬第三級毒品，依舊法規定原須沒收銷
    燬，而新法已修正為沒入銷燬之，然沒收具有保安處分之性質，依刑法第二條第
    二項規定，應適用裁判時之法律；又沒入銷燬其性質屬行政秩序罰，屬行政機關
    依行政程序科罰之權限，法院自不得諭知沒入銷燬之（最高法院九十二年度台上
    字第二七一八號判決亦同此意旨），故就扣案之第三級毒品部分爰不另為沒入銷
    燬之諭知。
據上論斷，應依刑事訴訟法第三百六十九條第一項前段、第三百六十四條、第二百九
十九條第一項前段、第三百條，毒品危害防制條例第十一條第二項、第十八條第一項
前段、刑法第二條第一項前段，判決如主文。
本案經檢察官陳文琪到庭執行職務。
中　　　華　　　民　　　國　　九十三　　年　　　九　　　月　　二十二　　日
                              臺灣高等法院刑事第十六庭
                                  審判長法  官  許  增  男
                                        法  官  周  煙  平
                                        法  官  謝  靜  恒
右正本證明與原本無異。
檢察官部分如不服本判決應於收受送達後十日內向本院提出上訴書狀，其未敘述上訴
之理由者並得於提起上訴後十日內向本院補提理由書（均須按他造當事人之人數附繕
本）。
被告不得上訴。
                                        書記官  魏  淑  娟
中　　　華　　　民　　　國　　九十三　　年　　　九　　　月　　二十二　　日
附錄：本案論罪科刑法條全文
毒品危害防制條例第十一條第二項
持有第二級毒品者，處二年以下有期徒刑、拘役或新臺幣三萬元以下罰金。
